臺灣士林地方法院刑事裁定　　　　　　　　　　　　　　　九十年度自更字第七號
　　自　訴　人　甲○○
　　　　　　　　乙○○
　　被　　　告　丙○○
　　　　　　　　丑○○
　　　　　　　　庚○○
　　　　　　　　子○○
　　　　　　　　卯○○
　　　　　　　　辰○○
　　　　　　　　巳○○
　　　　　　　　寅○○
　　　　　　　　壬○○○
　　　　　　　　癸○○
　　　　　　　　辛○○
　　　　　　　　己○○
　　　　　　　　丁○○
　　　　　　　　戊○○
右列被告因偽造文書等案件，自訴人提起自訴（八十九年度自字第一七八號），前經
本院裁定駁回，自訴人不服提起抗告，案經台灣高等法院（九十年度抗字第二四五號
）裁定關於丙○○、丑○○、庚○○、子○○、丁○○、卯○○、戊○○、辰○○、
己○○、巳○○、寅○○、壬○○○、癸○○、辛○○部分撤銷，本院裁定如左：
    主  文
自訴駁回。
    理  由
一、按法院或受命法官於自訴案件第一次審判期日前訊問及調查結果，如認為案件有
    刑事訴訟法第二百五十二條至第二百五十四條之情形者，得以裁定駁回其自訴，
    同法第三百二十六條第三項定有明文。
二、自訴意旨略稱：被告丙○○係文榮建設有限公司（下簡稱文榮公司）負責人。緣
    自訴人甲○○、乙○○與案外人林閩美德、林閩文珠共同所有坐落臺北縣汐止市
    鄉○○段過港小段第一○九、一○九之一地號土地二筆，於民國八十四年間與文
    榮公司簽訂委託關係之土地合建房屋契約，雙方約定合建房屋以主體對分方式分
    配房屋。(一)詎被告丙○○於文榮公司在上開土地建妥房屋後，竟基於意圖損害自
    訴人之利益，而為違背其任務之行為，將應分配予自訴人之房屋全部銷售，迄八
    十七年十一月十七日始提出一份各地主於交屋前可取得房款收支表，並自行扣除
    銷售佣金、補貼金、增值稅等，致生損害於自訴人之利益。(二)又被告丙○○明知
    自訴人所交付之印鑑證明及土地權狀等，係供文榮公司聲請建照之用，且自訴人
    不同意其所擬之「收支表」而有爭執，竟為免其銷售之房屋基地，不能分割給購
    屋者違約受罰，復基於使公務員登載不實之犯意，將自訴人持分之上開土地，向
    地政機關為分割之登記。(三)被告丑○○、庚○○、子○○、丁○○、卯○○、戊○○、辰○○、己○○、巳○○、寅○○、壬○○○、癸○○、辛○○等十三人
    係購買系爭土地及房屋者，渠等所簽訂之土地預定買賣契約書時，自訴人並未在
    場，此為被告丑○○等人所明知，竟仍與冠甫建設公司訂約，並憑以辦理土地分
    割登記。因認被告丙○○涉犯刑法第三百四十二條第一項之背信罪、同法第二百
    十四條之使公務員登載不實事項於公文書罪、同法第二百十六條、第二百十條之
    行使偽造私文書罪；被告丑○○等十三人涉有同法第二百十六條、第二百十條之
    行使偽造私文書罪云云。
三、本院經查：
  (一)自訴人甲○○、乙○○與案外人林閩美德、林閩文珠，前因所共有坐落臺北縣汐
    止市鄉○○段過港小段第一○九、一○九之一地號之土地二筆，遭曾新枝、張王
    配、張傳廖、張文生、張美雲、曾廖金蓮、曾本源、癸○○、曾月娥、曾月鳳、
    子○○、倪侯昆等人佔用，因地上權事件纏訟數年，嗣經被告丙○○先替地主即
    自訴人及林閩美德、林閩文珠代墊新台幣（下同）一千五百萬元及五百一十萬元
    補償佔用戶，始能拆屋還地履行合建契約，而該費用應由地主按應有部分比例負
    擔之事實，業經證人林閩美德到庭結證屬實（參見本院八十九年九月二十二日訊
    問筆錄），且為自訴人供承在卷可按，並有和解筆錄、本院八十五年度裁全聲字
    第四號民事裁定、協議書、收據、台支支票（票號ＢＥ0000000號、面額
    一千五百萬元）等影本各一份在卷可稽。
  (二)又自訴人及案外人林閩美德、林閩文珠於八十三年十一月十八日與文榮公司簽訂
    土地合建房屋契約書，該契約書第十一條第一款明訂：「本約土地在簽約日以前
    所發生之土地增值稅由甲方（按即地主）負擔，‧‧‧」，有該契約書一份附卷
    足憑，足證自訴人應負擔部分土地增值稅。而自訴人甲○○、乙○○先後陸續分
    別向被告丙○○借款三百萬元、一百五十萬元，並同意將合建所應分得之房屋全
    部委託被告丙○○銷售並按房屋總價支付百分之五銷售佣金，前開借款於售屋所
    得款項中優先扣除之情，此有借據六紙附卷可考，且被告丙○○與自訴人於八十
    六年三月十七日亦就雙方權益特於公開銷售前召開會議確認，並有經自訴人簽名
    確認無誤之會議紀錄一份附卷可佐，徵以自訴人甲○○亦自承：確有同意文榮公
    司共同銷售房屋（參見本院八十九年八月二十四日訊問筆錄）等語，足見自訴人
    所稱被告丙○○將應分配予自訴人之房屋全部銷售，並將售屋款扣除銷售佣金、
    補貼金、增值稅等，致生損害於自訴人之利益云云，尚非可採。另參以上開土地
    共有人林閩美德、林閩文珠業已完成銷售房屋金額之分配，對於收支分配並無異
    議，除經證人林閩美德證述屬實外，並有「林閩文珠實際取得房款收支表」、「
    契約履行完成證明書」各一份附卷可按，益徵被告丙○○純係依約行事，實難認
    有背信之犯行。
  (三)又本件系爭土地合建房屋契約書第十條第一款規定：「本大樓工程進行至地下室
    頂板完成時，甲方（按即文榮公司）應將大樓全部基地辦理土地合併、登記，‧
    ‧‧」，且自訴人依約於簽約時即將所有文件（含土地所有權狀、土地使用同意
    書、印鑑章等）均交由文榮公司辦理，此亦為自訴人所供承無訛（參見本院八十
    九年十一月十七日訊問筆錄），準此，被告丙○○共同銷售合建房屋並辦理所有
    權分割登記，係取得自訴人之授權而為，無任何虛偽不實之處，與刑法第二百十
    四條之使公務員登載不實罪之構成要件有間。另土地預定買賣契約書上所蓋用之
    自訴人印鑑章，雖非自訴人所親為，然被告丙○○經得自訴人之授權，已如前述
    ，其代自訴人蓋用印章，係基於代理權限所為，核與常情亦無相違，被告丙○○
    應無偽造私文書及行使偽造私文書之情，而被告丑○○、庚○○、子○○、丁○○、卯○○、戊○○、辰○○、己○○、巳○○、寅○○、壬○○○、癸○○、
    辛○○等人合理信賴被告丙○○有代理權限，始簽訂土地預定買賣契約書，亦無
    偽造私文書及行使偽造私文書之犯行。
  (四)末查自訴人甲○○、乙○○應得之銷售金額，扣除借款、補償款、稅金等費用後
    ，甲○○尚應給付七十一萬二千七百一十六元予被告丙○○；乙○○可得七十八
    萬七千二百八十四元，惟尚有餘屋四戶未銷售，如能售出甲○○仍有部分銷售金
    額可得等情，此經被告丙○○及證人即文榮公司職員陳冠宇供述甚詳，並有甲○○、乙○○實際取得房款收支表各一份在卷可證，至於該表所列金額是否確實？
    關於補償倪侯昆之費用是否由自訴人負擔？自訴人雖對此有所異議，然此均屬民
    事債務糾紛，核與刑事犯罪無涉。
  (五)自訴人甲○○於調查時陳述有關可以優先選房屋，只是被告口頭答應，並無簽契
    約（參見本院九十一年三月四日訊問筆錄），又巧立名目部分亦未能提出相關證
    據。另自訴人所有土地迄今僅辦理分割，被告丙○○尚未將之移轉他人乙節，有
    自訴人所有前開土地分割前後土地登記簿謄本及影本附卷可稽。
  (六)綜上所述，本件自訴人指訴被告等有前揭犯行，除表明被告丙○○未依約給付房
    屋價款之事實外，並未就被告丙○○如何有為自己不法之利益意圖，提出可供調
    查之證據，自難僅憑自訴人之片面指訴，遽為不利被告之認定，足見本件純屬民
    事債務糾葛。另自訴人又均具狀表示誤會冰釋，已達成和解，要撤回本件自訴，
    有撤回自訴狀二份在卷可按。此外復查無其他積極證據足資證明被告等涉嫌背信
    、使公務員登載不實、行使偽造私文書等罪，本件被告等之犯罪嫌疑均有不足，
    揆諸首揭說明，自訴應予駁回。
據上論結，應依刑事訴訟法第三百二十六條第三項、第二百五十二條第十款裁定如主
文。
中        華        民        國    九十一    年    四    月  二十九    日
                                臺灣士林地方法院刑事第二庭
                                    法  官  李  建  忠
右正本證明與原本無異。
如不服本裁定應於送達後五日內向本院提出抗告狀。
                                    書記官  曾  韻  蒔
中        華        民        國    九十一    年    五    月    一      日
